臺灣新北地方法院刑事判決
111年度訴字第164號
公  訴  人  臺灣新北地方檢察署檢察官
被      告  郭文福




上列被告因傷害等案件，經檢察官提起公訴（110年度偵緝字第1
865號），被告於準備程序進行中就被訴事實為有罪之陳述，本
院合議裁定由受命法官獨任進行簡式審判程序並判決如下：
    主  文
丁○○犯傷害罪，處拘役參拾日，如易科罰金，以新臺幣壹仟元折
算壹日；又犯恐嚇取財罪，處有期徒刑陸月，如易科罰金，以新
臺幣壹仟元折算壹日，未扣案之犯罪所得新臺幣參仟元沒收，於
全部或一部不能沒收或不宜執行沒收時，追徵其價額。
    事  實
壹、丁○○於民國109年6月22日12時許，在新北市○○區○○○路0號對
    面之後港新公園旁，見丙○○及其子乙○○擺攤販賣豬血糕及粉
    圓，向其等購買豬血糕2支後，因要求多沾花生粉而與乙○○
    發生口角爭執，丁○○竟基於傷害之犯意，朝乙○○左臉揮擊1
    拳，致乙○○受有頭部其他部位挫傷之傷害。丁○○復另行起意
    ，意圖為自己不法所有，基於恐嚇取財之犯意，向丙○○恫稱
    ：「若不賠償新臺幣（下同）1,000元及粉圓2碗，就翻掉攤
    位」等語，致丙○○心生畏懼而交付1,000元及粉圓2碗與丁○○
    ；丁○○食髓知味，接續上開犯意，旋再向丙○○勒索2,000元
    ，致丙○○心生畏懼再交付2,000元與丁○○，丁○○得逞後始離
    去。嗣丙○○、乙○○報警處理，經警調閱附近監視錄影器畫面
    而循線查悉上情。
貳、案經丙○○、乙○○訴由新北市政府警察局新莊分局報請臺灣新
    北地方檢察署檢察官偵查起訴。
    理  由
壹、程序方面：
    除被告所犯為死刑、無期徒刑、最輕本刑為3 年以上有期徒
    刑之罪或高等法院管轄第一審案件者外，於第一次審判期日
    前之準備程序進行中，被告先就被訴事實為有罪之陳述時，
    審判長得告知被告簡式審判程序之旨，並聽取當事人、代理
    人、辯護人及輔佐人之意見後，裁定進行簡式審判程序，刑
    事訴訟法第273條之1第1項定有明文。本件被告丁○○所犯係
    死刑、無期徒刑、最輕本刑為3年以上有期徒刑以外之罪，
    其於準備程序中就被訴事實為有罪之陳述，經法官告知簡式
    審判程序之旨，並聽取公訴人及被告之意見後，本院合議庭
    認宜進行簡式審判程序，爰依上揭規定裁定由受命法官獨任
    進行簡式審判程序。又下列所引證據，依刑事訴訟法第273
    條之2規定，不受同法第159條第1項關於傳聞法則規定之限
    制，依法均有證據能力，合先敘明。
貳、實體方面：
一、認定犯罪事實所憑之證據及其理由：
    上揭犯罪事實，業據被告丁○○於本院準備程序及審理時坦承
    不諱（見本院111年度訴字第164號卷〔下稱訴字卷〕第51-63
    頁），核與證人乙○○、丙○○於警詢及檢察官偵查中之證言相
    符（見109年度偵字第39615號偵卷〔下稱偵卷〕第17-23、57-
    61頁），並有監視器錄影畫面翻拍照片14張附卷可參（見偵
    卷第27-39頁）；又被告出拳朝乙○○左臉揮擊1拳，致乙○○受
    有頭部其他部位挫傷，亦有新泰綜合醫院109年6月22日診斷
    證明書1份在卷可稽（見偵卷第25頁）。綜上所述，被告之
    任意性自白與事實相符，本案事證明確，被告犯行洵堪認定
    ，應依法論科。
二、論罪之法律適用及量刑之審酌情形：
  ㈠、核被告傷害乙○○身體之行為，係犯刑法第277條第1項之傷
      害罪；被告意圖為自己不法之所有，恐嚇使丙○○交付上開
      財物之行為，係犯刑法第346條第1項之恐嚇取財罪。
　　　被告於密切接近之時地，恐嚇丙○○先交付1千元及粉圓2碗
      ，再交付2千元，其主觀上係基於恐嚇取財之單一犯意，
      以數個舉動接續進行，而侵害同一法益，在時間、空間上
      有密切關係，依一般社會健全觀念，難以強行分開，在刑
      法評價上，以視為數個舉動之接續實行，合為包括之一行
      為予以評價，較為合理，應依接續犯論以恐嚇取財一罪。
      被告所犯上開傷害罪及恐嚇取財罪，犯意各別，行為互殊
      ，應分論併罰。
  ㈡、查被告前因竊盜等案件經本院104年度審易字第1098號判決
      各處有期徒刑5月（共3罪）、3月，應執行有期徒刑1年2
      月確定，復因竊盜等案件經本院104年度審簡字第1234號
      判決處有期徒刑4月、4月，應執行有期徒刑6月確定，上
      開案件嗣經本院104年度聲字第5100號裁定應執行有期徒
      刑1年7月確定，被告入監執行後，於108年4月15日假釋出
      監，於108年8月6日假釋期滿未經撤銷，其未執行之刑，
      以已執行完畢論，有臺灣高等法院被告前案紀錄表附卷可
      考。被告於有期徒刑執行完畢後，5年內故意再犯本件法
      定刑為有期徒刑之上開二罪，固為累犯。惟被告前揭已執
      行完畢之案件係竊盜，與本件傷害及恐嚇取財之罪質不同
      ，且本案係因被告購買豬血糕時因要求多沾花生粉而與告
      訴人乙○○發生口角爭執，係臨時犯罪，又告訴人乙○○於偵
      查中陳稱：被告揮拳打我的臉，不過力道沒有很用力等情
      （見偵卷第57-58頁），而被告恐嚇所取得之財物僅3千元
      及粉圓2碗，犯罪所得尚少，是其傷害及恐嚇取財之犯罪
      情節實屬輕微，且犯後於本院坦承犯行並當庭向告訴人2
      人道歉（見訴字卷第62頁），本院依司法院釋字第775號
      解釋意旨，認被告尚無需依刑法第47條第1項規定加重其
      最低本刑，以符罪刑相當原則及比例原則。
  ㈢、爰以被告之責任為基礎，並審酌被告之素行（參考卷附臺
      灣高等法院被告前案紀錄表），其因向告訴人購買豬血糕
      時要求多沾花生粉，而與告訴人乙○○發生口角爭執，遂朝
      乙○○左臉揮擊1拳，並對丙○○恐嚇取財，兼衡被害人乙○○
      所受之傷勢輕微、被告恐嚇所取得之財物共僅3千元及粉
      圓2碗，暨被告自陳其教育程度為國小畢業、以前從事送
      貨員工作、家庭經濟狀況小康，犯後於本院審理時已坦承
      犯行，並當庭向告訴人2人道歉且承諾以後不會再騷擾告
      訴人，及告訴人乙○○於本院表示「如果被告願意認罪，請
      法院依法判決，我不會要求怎麼樣」等語、告訴人丙○○於
      本院表示「如果被告認罪，我就算了，刑度部分沒有意見
      」等語（見訴字卷第65頁）等一切情狀，分別量處如主文
      所示之刑，並均諭知如易科罰金之折算標準。
三、沒收：
　  按犯罪所得，屬於犯罪行為人者，沒收之；其沒收，於全部
    或一部不能沒收或不宜執行沒收時，追徵其價額；刑法第38
    條之1第1項前段、第3項分別定有明文。查被告因犯本件恐
    嚇取財罪所得之現金3,000元，並未扣案，經核宣告沒收被
    告之此部分犯罪所得及追徵，並無刑法第38條之2第2項規定
    「有過苛之虞、欠缺刑法上之重要性、犯罪所得價值低微，
    或為維持受宣告人生活條件之必要者，得不宣告或酌減之」
    之情事，爰依刑法第38條之1第1項前段、第3項規定宣告沒
    收，於全部或一部不能沒收或不宜執行沒收時，追徵其價額
    。至於被告犯恐嚇取財罪所得之粉圓2碗，因價值低微，爰
    依刑法第38條之2第2項規定不予宣告沒收及追徵。
據上論斷，應依刑事訴訟法第273條之1第1項、第299條第1項前
段，判決如主文。
本案經檢察官甲○○提起公訴、檢察官黃明絹到庭執行職務。
中　　華　　民　　國　　111 　年　　3 　　月　　30　　日
                  刑事第六庭    法　官  樊季康
上列正本證明與原本無異。
如不服本判決，應於送達後20日內敘明上訴理由，向本院提出上
訴狀，上訴於本院第二審合議庭 (應附繕本) 。其未敘述上訴理
由者，應於上訴期間屆滿後20日內向本院補提理由書「切勿逕送
上級法院」。
                                書記官　陳秀慧
中　　華　　民　　國　　111 　年　　3 　　月　　31　　日
附錄本案論罪科刑法條全文：
中華民國刑法第277條
傷害人之身體或健康者，處5年以下有期徒刑、拘役或50萬元以
下罰金。
犯前項之罪，因而致人於死者，處無期徒刑或7年以上有期徒刑
；致重傷者，處3年以上10年以下有期徒刑。
中華民國刑法第346條
意圖為自己或第三人不法之所有，以恐嚇使人將本人或第三人之
物交付者，處6月以上5年以下有期徒刑，得併科3萬元以下罰金
。
以前項方法得財產上不法之利益或使第三人得之者，亦同。
前二項之未遂犯罰之。